【裁判字號】    99,訴,449
【裁判日期】    990714
【裁判案由】    違反毒品危害防制條例
【裁判全文】
臺灣嘉義地方法院刑事判決               99年度訴字第449號
公  訴  人  臺灣嘉義地方法院檢察署檢察官
被      告  甲○○
上列被告因違反毒品危害防制條例案件，經檢察官提起公訴（99
年度毒偵字第448 號、99年度毒偵字第612 號），被告於準備程
序中就被訴事實為有罪之陳述，經本院合議庭裁定由受命法官改
依簡式審判程序審理，判決如下：
    主  文
甲○○犯如附表所示肆罪，均累犯，各處如附表所示之刑。應執
行有期徒刑壹年肆月；扣案海洛因伍包（其中參包驗餘合計淨重
壹點參壹公克，另貳包驗餘分別淨重零點壹壹捌壹公克、零點零
玖壹零公克）、摻有海洛因之香煙壹支，均沒收銷燬之；上開海
洛因之外包裝袋伍個、斜削吸管壹支，均沒收。
    犯 罪 事 實
一、甲○○前曾因施用毒品案件，經臺灣雲林地方法院以93年度
    毒聲字第185 號裁定送觀察、勒戒，因無繼續施用毒品傾向
    ，於民國93年6 月25日執行完畢釋放，並經臺灣雲林地方法
    院檢察署檢察官以93年度毒偵字第654 號為不起訴處分確定
    ；嗣於93年10月間連續施用第一級毒品、施用第二級毒品案
    件，經本院以94年度訴字第46號判決分別判處有期徒刑7 月
    、2 月，應執行有期徒刑9 月確定，於95年12月26日縮刑期
    滿執行完畢。詎猶不知悔改，基於施用第一、二級毒品之各
    別犯意，於附表所示時間、地點，以如附表所示方式，分別
    施用第一級毒品海洛因、第二級毒品甲基安非他命，共計4
    次（各次施用毒品之時間、地點、方式、施用之毒品種類，
    均詳如附表所載）。嗣員警依據線報於99年3 月17日16時30
    分許至陳侑蓁位於嘉義市○○街140 巷38號之住處查察，發
    現甲○○在場，甲○○在未經有偵查犯罪職權之機關或公務
    員發覺前，主動交出海洛因3 包（驗餘合計淨重1.31公克）
    、摻有海洛因之香煙1 支、斜削吸管1 支，並於當日警詢中
    供承附表編號1 所載之施用海洛因犯行；甲○○另於99年4
    月14日0 時54分在嘉義市○區○○路與雅竹路口處，因闖紅
    燈而於嘉義市○○路○ 段189 號前為警攔查，在未經有偵查
    犯罪職權之機關或公務員發覺前，主動交出海洛因2 包（驗
    餘分別淨重0.1181公克、0.0910公克），並於當日警詢中供
    承附表編號3 所載之施用海洛因犯行；對於附表編號1 、3
    未經發覺之施用第一級毒品犯罪自首而接受裁判。
二、案經嘉義縣警察局、嘉義市政府警察局第二分局分別移送、
    報請臺灣嘉義地方法院檢察署檢察官偵查起訴。
    理  由
一、本件被告所涉犯者為毒品危害防制條例第10條第1 項、第2
    項，非死刑、無期徒刑、最輕本刑為3 年以上有期徒刑之罪
    或高等法院管轄第一審案件。本院行準備程序時，被告就被
    訴事實為有罪之陳述，經告知簡式審判程序之旨，並聽取檢
    察官及被告之意見後，本院爰依刑事訴訟法第273 條之1第1
    項裁定由受命法官獨任進行簡式審判程序。故本件簡式審判
    程序之證據調查，依刑事訴訟法第273 條之2 規定，不受同
    法第159 條第1 項、第161 條之2 、第161 條之3 、第163
    條之1 及第164 條至第170 條規定之限制，合先敘明。
二、訊據被告對於上開犯罪事實，於警詢、偵查及本院審理中坦
    承不諱（見嘉義縣警察局刑事警察大隊警卷第2 頁、第二分
    局警卷第3 頁，毒偵字第448 號卷第6 頁、毒偵字第612 號
    卷第13頁，本院卷第27、34頁），並有如附表證據及出處欄
    所示各項證據可佐，堪認被告具任意性之自白均與事實相符
    。又施用第一、二級毒品為犯罪行為，毒品危害防制條例第
    10條定有處罰明文；故施用第一、二級毒品者，依前揭規定
    本應科以刑罰，惟基於刑事政策，對合於一定條件之施用者
    ，則依同條例第20條、第23條之規定，施以觀察、勒戒及強
    制戒治之保安處分；又毒品危害防制條例於92年7 月9 日修
    正公布，自93年1 月9 日施行，其中第20條、第23條將施用
    毒品之刑事處遇程序，區分為「初犯」及「5 年內再犯」、
    「五年後再犯」，依其立法理由之說明：「初犯」，經觀察
    、勒戒或強制戒治後，應為不起訴處分或不付審理之裁定；
    經觀察、勒戒或強制戒治執行完畢釋放後，「5 年內再犯」
    者，因其再犯率甚高，原實施之觀察、勒戒及強制戒治既已
    無法收其實效，爰依法追訴或裁定交付審理；至於經觀察、
    勒戒或強制戒治執行完畢釋放後，「5 年後再犯」者，前所
    實施之觀察、勒戒或強制戒治已足以遮斷其施用毒品之毒癮
    ，為期自新及協助其斷除毒癮，仍適用「初犯」規定，先經
    觀察、勒戒或強制戒治之程序；從而依修正後之規定，僅限
    於「初犯」及「5 年後再犯」兩種情形，始應先經觀察、勒
    戒或強制戒治程序；倘被告於5 年內已再犯，經依法追訴處
    罰，縱其第3 次（或第3 次以上）再度施用毒品之時間，在
    初犯經觀察、勒戒或強制戒治執行完畢釋放5 年以後，已不
    合於「5 年後再犯」之規定，且因已於「5 年內再犯」，顯
    見其再犯率甚高，原實施觀察、勒戒或強制戒治，已無法收
    其實效，即應依該條例第10條處罰（最高法院97年度第5 次
    刑事庭會議決議二參照）。被告前因施用毒品案件，經法院
    裁定送觀察、勒戒，於93年6 月25日執行完畢釋放，復於觀
    察、勒戒執行完畢後5 年內之93年10月間再度施用第一、二
    級毒品，並經本院判處應執行有期徒刑9 月確定，業如前述
    ，並有上開前案判決書、臺灣高等法院被告前案紀錄表各1
    份在卷可稽；揆諸前揭說明，其所為本件施用第一、二級毒
    品犯行，即應依毒品危害防制條例第10條之規定處罰。本件
    事證明確，應予依法論科。
三、論罪科刑：
(一)查：1.海洛因、甲基安非他命分別為毒品危害防制條例所定
    之第一、二級毒品，是核被告如附表編號1 、3 所為，均係
    犯毒品危害防制條例第10條第1 項之施用第一級毒品罪；如
    附表編號2 、4 所為，均係犯同條例第10條第2 項之施用第
    二級毒品罪2 罪；其為施用而持有海洛因、甲基安非他命之
    低度行為，應分別為施用之高度行為所吸收，均不另論罪。
    2.被告有如犯罪事實一所載之前案紀錄，於95年12月26日縮
    刑期滿執行完畢，有前揭前案紀錄表在卷可佐，其於受徒刑
    之執行完畢後，5 年以內故意再犯本件有期徒刑以上之4 罪
    ，均應依刑法第47條第1 項之規定論以累犯，並加重其刑。
    3.另查，99年3 月17日16時30分許，員警係接獲線報而前往
    陳侑蓁之嘉義市○○街140 巷38號住處查察，發現甲○○在
    場，其主動提出扣案之海洛因3 包（驗餘合計淨重1.31公克
    ）等物，並於當日警詢中主動供出附表編號1 所載之施用第
    一級毒品海洛因犯行；99年4 月14日則係因被告有闖紅燈等
    交通違規情事而為警攔查，員警發現被告神情異常且有毒品
    前科，經詢問被告有無攜帶毒品後，被告主動提出扣案之海
    洛因2 包（驗餘分別淨重0.1181公克、0.0910公克），並於
    同日警詢中主動供出附表編號3 所載施用第一級毒品海洛因
    犯行等情，有被告之99年3 月17日、99年4 月14日警詢筆錄
    各1 份，以及本院99年6 月17日辦理刑事案件電話紀錄查詢
    表2 紙在卷足稽（見本院卷第18至19頁），參以被告事後並
    未逃避本案之偵查及審理，堪認其係對於未經發覺之附表編
    號1 、3 所示施用第一級毒品2 罪自首而接受裁判，爰均依
    刑法第62條前段之規定減輕其刑，並均先加重後減輕之。至
    附表編號2 、4 之施用第二級毒品甲基安非他命部分，係被
    告為警採尿送驗而查獲，不符自首之要件，自不得減輕其刑
    ，附此敘明。
(二)爰依被告之供述（見本院卷第37頁）及卷附其前案紀錄表、
    前案判決書等件，審酌：被告為國小畢業之智識程度，從事
    油漆工作，獨自生活，有施用毒品等前案紀錄，經觀察、勒
    戒，猶屢遭查獲施用毒品，顯然缺乏禁絕毒害決心，惟施用
    毒品係屬戕害自身健康之行為，且其犯後自警詢迄至本院審
    理中均坦承犯行，態度良好等一切情狀，就其所犯4 罪分別
    量處如主文所示之刑，並定其應執行之刑，以資懲儆。
(三)被告99年3 月17日為警查獲時扣得之海洛因3 包，經鑑定均
    含第一級毒品海洛因成分，驗餘合計淨重1.31公克；另扣得
    摻有海洛因之香煙1 支，經檢驗確呈海洛因陽性反應；有法
    務部調查局濫用藥物實驗室99年5 月6 日調科壹字第099230
    10000 號鑑定書、高雄醫學大學附設中和紀念醫院99年7 月
    6 日檢驗報告在卷可憑（見毒偵字第448 號卷第16頁、本院
    卷第21頁）。另被告於99年4 月14日為警查獲時扣得之海洛
    因2 包，經鑑定均含第一級毒品海洛因成分，淨重分別淨重
    0.1181公克、0.0910公克，亦有行政院衛生署草屯療養院99
    年4 月27日鑑定書在卷可憑（見毒偵字第612 號卷第20頁）
    ，均應依毒品危害防制條例第18條第1 項前段之規定沒收銷
    燬之。上開海洛因之外包裝袋共計5 個，均係被告所有，用
    以攜帶海洛因，防潮濕、逸漏，與其99年3 月17日為警查獲
    時另扣得之斜削吸管1 支，均係被告所有，供施用第一級毒
    品所用之物，業據其供承在卷（見本院卷第36頁），爰均依
    刑法第38條第1 項第2 款之規定，於被告所犯各次施用第一
    級毒品罪所處主刑項下併予宣告沒收。
據上論斷，應依刑事訴訟法第273 條之1 第1 項、第299 條第1
項前段，毒品危害防制條例第10條第1 項、第2 項、第18條第1
項前段，刑法第11條、第47條第1 項、第62條前段、第51條第5
款、第38條第1 項第2 款，判決如主文。
本案經檢察官楊騏嘉到庭執行職務。
中    華    民    國    99    年    7     月    14    日
                  刑事第三庭  法  官  陳蒨儀
以上正本證明與原本無異。
如不服本判決應於收受判決後10日內向本院提出上訴書狀，並應
敘述具體理由；其未敘述上訴理由者，應於上訴期間屆滿後20日
內向本院補提理由書（均須按他造當事人之人數附繕本）「切勿
逕送上級法院」。
中    華    民    國    99    年    7     月    14    日
                              書記官  楊國色
附錄本判決論罪法條：
毒品危害防制條例第10條
施用第一級毒品者，處6月以上5年以下有期徒刑。
施用第二級毒品者，處3年以下有期徒刑。
附表：
┌─┬───────────┬──────────────┬───────────────┐
│編│施用毒品之時間、地點、│證據及出處                  │所犯罪名及宣告刑              │
│號│方式及施用之毒品種類  │                            │                              │
├─┼───────────┼──────────────┼───────────────┤
│1 │99年3月17日9時許，在嘉│1.代號與真實姓名對照表（採尿│甲○○施用第一級毒品，累犯，處│
│  │義市○○街140 巷38號，│  時間為99年3 月17日18時40分│有期徒刑6 月；扣案海洛因3 包（│
│  │以將海洛因摻入香菸內點│  ，代號：偵2A007 ；見嘉義縣│驗餘合計淨重1.31公克）、摻有海│
│  │火吸食之方式，施用第一│  警察局警卷第13頁）、台灣檢│洛因之香煙1 支，均沒收銷燬之；│
│  │級毒品海洛因1 次      │  驗科技股份有限公司99年4 月│上開海洛因之外包裝袋3 個、斜削│
│  │                      │  6 日濫用藥物檢驗報告（尿液│吸管1 支，均沒收。            │
│  │                      │  檢驗結果呈嗎啡及甲基安非他│                              │
│  │                      │  命陽性反應，見毒偵字第448 │                              │
│  │                      │  號卷第15頁）。            │                              │
│  │                      │2.同意搜索書、嘉義縣警察局刑│                              │
│  │                      │  警大隊搜索扣押筆錄、扣押物│                              │
│  │                      │  品目錄表、扣押物品收據各1 │                              │
│  │                      │  份扣案物及現場照片8 張（見│                              │
│  │                      │  嘉義縣警察局刑事警察大隊警│                              │
│  │                      │  卷第8 至12、14至18 頁）。 │                              │
│  │                      │3.扣案海洛因3 包（驗餘合計淨│                              │
│  │                      │  重1.31公克）、摻有海洛因之│                              │
│  │                      │  香煙1 支、斜削吸管1 支。  │                              │
├─┼───────────┼──────────────┼───────────────┤
│2 │於99年3 月17日18時40分│同上編號1.                  │甲○○施用第二級毒品，累犯，處│
│  │為警採尿時起回溯4 日內│                            │有期徒刑4 月。                │
│  │之某時（不含為警查獲後│                            │                              │
│  │至採尿時止顯不可能施用│                            │                              │
│  │毒品之期間），在嘉義市│                            │                              │
│  │文雅街140 巷38號，以將│                            │                              │
│  │甲基安非他命置於玻璃球│                            │                              │
│  │內燒烤後吸食煙霧之方式│                            │                              │
│  │，施用第二級毒品甲基安│                            │                              │
│  │非他命1 次            │                            │                              │
├─┼───────────┼──────────────┼───────────────┤
│3 │99年4 月13日中午，在嘉│1.代號與真實姓名對照表（代號│甲○○施用第一級毒品，累犯，處│
│  │義市蘭潭國中附近，以將│  ：2F990402，見第二分局警卷│有期徒刑7 月；扣案海洛因2 包（│
│  │海洛因摻入香菸內點火吸│  第16頁；採尿時間為99年4 月│驗餘分別淨重0.1181公克、0.0910│
│  │食之方式，施用第一級毒│  14日2 時20分，見第二分局警│公克）均沒收銷燬之；上開海洛因│
│  │品海洛因1 次          │  卷第3 頁）、台灣檢驗科技股│之外包裝袋2 個均沒收。        │
│  │                      │  份有限公司99年4 月28日濫用│                              │
│  │                      │  藥物檢驗報告（尿液檢驗結果│                              │
│  │                      │  呈嗎啡及甲基安非他命陽性反│                              │
│  │                      │  應，見毒偵字第612 號卷第22│                              │
│  │                      │  頁）。                    │                              │
│  │                      │2.同意搜索切結書、嘉義市政府│                              │
│  │                      │  警察局第二分局搜索扣押筆錄│                              │
│  │                      │  、扣押物品目錄表、扣押物品│                              │
│  │                      │  收據、毒品初步檢驗報告單各│                              │
│  │                      │  1 份，扣案物及現場照片7 張│                              │
│  │                      │  （見第二分局警卷第9 至15、│                              │
│  │                      │  17至19頁）。              │                              │
│  │                      │3.扣案海洛因2 包（驗餘分別淨│                              │
│  │                      │  重0.1181公克、0.0910公克）│                              │
│  │                      │  。                        │                              │
├─┼───────────┼──────────────┼───────────────┤
│4 │於99年4 月11日至12日間│同上編號1.                  │甲○○施用第二級毒品，累犯，處│
│  │某時，在嘉義市蘭潭國中│                            │有期徒刑5月。                 │
│  │附近，以將甲基安非他命│                            │                              │
│  │置於玻璃球內燒烤後吸食│                            │                              │
│  │煙霧之方式，施用第二級│                            │                              │
│  │毒品甲基安非他命1 次  │                            │                              │
└─┴───────────┴──────────────┴───────────────┘

司法院資訊處製作；財團法人民間司法改革基金會備份。
